臺灣臺中地方法院民事判決　九十年度訴字第三六五一號
　　原　　　告　彰化商業銀行股份有限公司
　　法定代理人　乙○○
　　訴訟代理人　丙○○
　　被　　　告　甲○○
右當事人間請求清償借款事件，本院判決如左：
    主      文
被告應給付原告新台幣壹佰伍拾玖萬玖仟貳佰零肆元，及自民國九十年二月六日起至
清償日止，按週年利率百分之九．○九計算之利息，並自民國九十年三月七日起至清
償日，逾期六個月以內部分，按上開利率百分之十，逾期六個月以上部分，按上開利
率百分之二十計算之違約金。
訴訟費用由被告負擔。
    事      實
甲、原告方面：
  一、聲明：如主文所示。
  二、陳述：
    (一)緣被告甲○○於民國（下同）八十八年三月六日與原告簽定保證書，約定就訴
      外人即主債務人喬登藝術有限公司（下稱喬登公司）現在（包括過去所負、現
      在尚未清償）及將來對原告所負之一切債務以新台幣（下同）二千萬元為限額
      暨其利息、遲延利息、違約金、損害賠償及其他從屬於主債務之負擔，願與主
      債務人負連帶清償之責，立有保證書乙紙為憑。嗣主債務人喬登公司於八十九
      年九月七日起向原告借用如附表所示之借款計十二筆，約定有如附表所示之利
      息，並約定遲延履行時，除按原借款利率付息外，其逾期在六個月以內者，按
      上開利率百分之十，超過六個月者，按上開利率百分之二十計付違約金，並立
      具與借款同面額之本票十二紙交付原告收執。詎喬登公司於上開借款屆清償期
      後，尚積欠原告本金一百五十九萬九千二百零四元竟未清償，利息亦自九十年
      二月六日起未為繳納，屢向被告催討，均無效果，故依連帶保證之法律關係，
      訴請被告清償所欠之本金一百五十九萬九千二百零四元及自九十年二月六日起
      之利息、自九十年三月七日起之違約金。
    (二)查被告分別於八十三年十月六日、八十五年二月十日、八十八年三月六日與原
      告簽立保證書，任主債務人喬登公司之連帶保證人，約定就喬登公司現在（包
      括過去所負、現在尚未清償）及將來對原告所負之一切債務以新台幣（下同）
      二千萬元為限額暨其利息、遲延利息、違約金、損害賠償及其他從屬於主債務
      之負擔，願與主債務人負連帶清償之責，各該保證書擔保之範圍係包含「將來
      」之債務，亦即為最高限額保證，最高法院七十七年台上字第九四三號判例亦
      已肯定此種保證契約之效力，故於簽訂保證契約時，主債務雖尚未發生，惟在
      保證契約未合法終止以前，所生約定範圍內之債務，均仍為保證契約效力所及
      ，被告以其與原告簽立保證書時，主債務尚未發生為由，抗辯不負保證責任，
      純屬規避責任之詞。
    (三)被告抗辯卷附本票均非其簽名乙節，經查原告與被告間約定以留存之印鑑為依
      據，而各該本票上共同發票人處被告之印文與留存之印鑑印文及保證書上之印
      文均相同，原告撥款乃依約定而為，被告所辯亦不足採。又主債務人喬登公司
      向原告所借之每一筆款項均有提出本票為據，每一張本票上均蓋有被告之印文
      ，參照被告前後共簽立三次保證書，被告不可能不知主債務人有借款之事實。
  三、證據：提出保證書三件、授信約定書乙件、本票、放款帳戶資料表各十二件、
      基本利率變動表乙件、印鑑卡乙件為證。
乙、被告方面：
  一、聲明：原告之訴駁回。
  二、陳述：
    (一)自認有簽立保證書及未曾通知原告終止保證契約之事實，惟被告於八十八年三
      月六日簽立保證書時，保證書上並無債務金額之記載，且主債務人喬登公司亦
      尚未向原告借款，喬登公司係於事隔一年多之八十九年九月七日後始向原告借
      款，基於保證債務之從屬性，被告於八十八年三月六日為保證時，主債務既尚
      未發生，則被告於八十八年三月六日之保證因無主債務之存在而失所附麗，保
      證債務無由發生，喬登公司八十九年九月七日之後對原告之借款，如要被告負
      保證人之責，依法應由原告與被告再簽立保證書，惟八十九年九月七日後喬登
      公司向原告所借之十二筆借款，無一筆是被告所知悉，原告亦從未告知被告，
      本票亦非被告所簽名，被告自不負保證責任。
    (二)自認本票上被告之印文印章真正，然被告從未看過各該本票，各該印文均非被
      告所親蓋，被告亦未將印章交他人保管，原告借貸十二筆金額予主債務人時，
      均未告知被告，亦未再向被告為徵信、對保或調查被告之資力狀況，原告即為
      放款，疏失過大，參照  鈞院八十九年度重訴字第一○九○號判決就債權人請
      求連帶債務人清償債務事件之見解：「債權人為擔保債權之目的，固得以定型
      化約款與保證人約定，保證人應就現在及將來所發生一定範圍內之主債務負保
      證責任，惟債權人為其債權之擔保原則上必須其內容及範圍應可得確定，且基
      於誠信及平等互惠原則，債權人不得一方面經營融資借貸業務獲取利益，一方
      面卻將其因此所生之風險完全強加於保證人身上。於保證人為擔保主債務人之
      債務而於簽立借據之同時簽立保證書之場合，因在時間密切關連之時點，僅有
      債務人與債權人訂立之特定額度、特定借款清償期限，保證人亦係基於該認知
      而於上開借據上簽名，則基於誠信及平等互惠原則，應認此時保證人與債權人
      之合意係在『特定債務之擔保』，此部分應屬保證人與債權人就保證人負擔保
      證責任之範圍之個別商議約定，則保證定型化契約中之『保證人之保證範圍及
      於現在及將來一定限額之債務』之定型化條款，應屬與個別商議約定有抵觸，
      依消費者保護法第十五條之規定，抵觸之部分應屬不生效力」。本件被告於八
      十八年三月六日為保證時，應認被告與原告之合意係在「特定債務之擔保」，
      亦即被告之認知係就簽定保證書時之債務為擔保，而非將來一定限額債務之擔
      保，依  鈞院上開法律意見，保證定型化契約中「保證人之保證範圍及於現在
      及將來一定限額之債務」之定型化條款，應屬與個別商議約定有牴觸，依消費
      者保護法第十五條之規定，牴觸部分不生效力。
    理      由
一、原告起訴主張被告於八十八年三月六日與原告簽定保證書，約定被告就主債務人
    喬登公司現在（包括過去所負、現在尚未清償）及將來對原告所負之一切債務以
    二千萬元為限額暨其利息、遲延利息、違約金、損害賠償及其他從屬於主債務之
    負擔，願與主債務人負連帶清償之責，後主債務人喬登公司於八十九年九月七日
    起向原告借用如附表所示之借款計十二筆，約定有如附表所示之利息，並約定遲
    延履行時，除按原借款利率付息外，其逾期在六個月以內者，按上開利率百分之
    十，超過六個月者，按上開利率百分之二十計付違約金，詎喬登公司於上開借款
    屆清償期後，尚積欠原告本金一百五十九萬九千二百零四元，及自九十年二月六
    日起之利息、自九十年三月七日起之違約金未為清償，故依連帶保證之法律關係
    ，訴請被告清償上開本金、利息及違約金等語。被告自認有與原告簽立保證書及
    未曾通知原告終止保證契約之事實，並自認原告所提出之本票上被告之印文印章
    真正，對主債務人有向原告借用如附表所示之款項、且尚有原告所主張之本金、
    利息及違約金未為清償之事實亦不爭執，惟以被告簽立保證書時，保證書上金額
    欄係空白，且當時主債務尚未發生，基於保證債務之從屬性，保證債務無由發生
    ，及主債務人係在兩造簽立保證書後一年餘始向原告借款，且每筆借款被告均不
    知悉，亦未在本票上簽名，原告於主債務人借款時既未通知被告，亦未再向被告
    為徵信、對保或調查被告之資力狀況，被告所簽立之保證書有關「保證人之保證
    範圍及於現在及將來一定限額之債務」之定型化條款，與個別商議約定有牴觸，
    依消費者保護法第十五條之規定，牴觸部分不生效力，被告不負保證責任等語，
    資為抗辯。
二、原告主張被告於八十八年三月六日與原告簽定保證書，約定被告就主債務人喬登
    公司現在（包括過去所負、現在尚未清償）及將來對原告所負之一切債務以二千
    萬元為限額暨其利息、遲延利息、違約金、損害賠償及其他從屬於主債務人之負
    擔，願與主債務人負連帶清償之責，及被告簽立保證書後未曾通知原告終止保證
    契約之事實，為被告所自認，並有原告提出之保證書在卷可稽；又原告主張主債
    務人喬登公司於八十九年九月七日起向原告借用如附表所示之借款計十二筆，約
    定有如附表所示之利息，並約定遲延履行時，除按原借款利率付息外，其逾期在
    六個月以內者，按上開利率百分之十，超過六個月者，按上開利率百分之二十計
    付違約金，喬登公司於上開借款屆清償期後，尚積欠原告本金一百五十九萬九千
    二百零四元，及自九十年二月六日起之利息、自九十年三月七日起之違約金未為
    清償之事實，則為被告所不爭執，並有原告所提出之本票、放款帳戶資料表各十
    二件可資佐證，自堪信原告之上開主張為真正。
三、原告主張依兩造間之連帶保證契約，被告應就喬登公司對原告所負之前揭債務負
    連帶清償之責，則為被告所否認，並以前開情詞置辯，經查：
  (一)按保證人與債權人約定就債權人與主債務人間所生一定債之關係範圍內之不特定
    債務，預定最高限額，由保證人保證之契約，學說上稱為最高限額保證。此種保
    證契約如定有期間，在該期間內所生約定範圍內之債務，不逾最高限額者，均為
    保證契約效力所及；如未定期間，保證契約在未經保證人依民法第七百五十四條
    規定終止或有其他消滅原因以前，所生約定範圍內之債務，亦同。故在該保證契
    約有效期間內，已發生約定範圍內之債務，縱因清償或其他事由而減少或消滅，
    該保證契約依然有效，嗣後所生約定範圍內之債務，於不逾最高限額者，債權人
    仍得請求保證人履行保證責任（最高法院七十七年台上字第九四三號判例意旨參
    照）。是在最高限額保證，除訂約時已發生之債權外，即將來發生之債權，在約
    定限額之範圍內，亦為保證契約效力所及，當屬無疑。查兩造於八十八年三月六
    日所簽定之保證書開宗明義即載明：「連帶保證人（以下簡稱保證人）今向彰化
    商業銀行．．．保證喬登藝術有限公司（以下簡稱主債務人）對  貴行所負之一
    切債務以本金新台幣貳仟萬元整為限額暨其利息、遲延利息、違約金、損害賠償
    及其他從屬於主債務之負擔，願與主債務人負連帶清償之責任．．．」、於保證
    書一般條款第一條則載明：「本保證書所稱一切債務，係指債務人於現在（含過
    去所負，現在尚未清償）及將來對貴行所負之借款、票據、墊款、透支、保證、
    損害賠償及其他債務」，依上揭保證書之約定內容觀之，兩造間所簽定之系爭保
    證書，性質上乃屬未定期間之最高限額保證契約，要屬無疑，則兩造於簽定系爭
    保證書時，縱主債務尚未發生，兩造間之保證契約仍為有效，而嗣後主債務人喬
    登公司向原告貸借本件系爭借款時，被告既尚未依法通知原告終止系爭保證契約
    ，系爭債務又係兩造間保證契約約定範圍內之債務，自屬兩造間保證契約效力所
    及，揆諸上揭判例意旨甚明。被告辯稱本件兩造簽立保證書時，主債務尚未發生
    ，保證債務因主債務未發生而失所附麗等語，容係誤會。又被告辯稱簽立系爭保
    證契約時，保證書上金額欄為空白乙節，惟一般人在文件上簽名、蓋章前，通常
    均係在記載完成之文件上為之，並會閱讀文件內容後再為簽名蓋章，鮮少在空白
    文件上簽名蓋章，在空白之文件上簽名蓋章屬變態事實，被告既抗辯係在空白之
    保證書上簽名蓋章，自應就此變態事實負舉證責任，然被告迄未能舉證以實其說
    ，被告所辯尚難逕信為真。
  (二)被告又辯稱從未見過原告於本件訴訟中所提出之本票十二紙，各該本票均未經被
    告簽名，本票上「甲○○」之印文均非被告所親蓋等語。然查，被告自認原告所
    提出、主債務人喬登公司向原告借款時所提出之本票十二紙上被告「甲○○」之
    印文印章真正，並自認並未將其印章交他人保管，被告既自認原告所提出之本票
    上印章真正且在被告保管中，在一般情形下，自僅被告能使用該印章，而被告復
    未能舉證證明原告所提出之本票上被告之印文係遭他人盜蓋，被告辯稱未在本票
    上蓋章，委難採信。而依卷附原告所提出、被告存放於原告處之印鑑卡所載，兩
    造乃約定有關被告出具之票據、借據、憑證僅憑被告之印鑑為據，並未約定需以
    被告之簽名併印鑑為憑，則被告辯稱主債務人向原告借款之本票上未經被告簽名
    ，被告不負保證責任等語，亦不足採。
  (三)至被告另辯稱原告於主債務人喬登公司向原告借用系爭十二筆款項時，均未通知
    被告，亦未再向被告為徵信、對保或調查被告之資力狀況，原告即為放款，疏失
    重大，而被告於八十八年三月六日為保證時，應認被告與原告之合意係在「特定
    債務之擔保」，亦即被告之認知係就簽定保證書時之債務為擔保，而非將來一定
    限額債務之擔保，依本院八十九年度重訴字第一○九○號判決之法律意見，保證
    定型化契約中「保證人之保證範圍及於現在及將來一定限額之債務」之定型化條
    款，應屬與個別商議約定有牴觸，依消費者保護法第十五條之規定，牴觸部分不
    生效力等語。然姑不論本院八十九年度重訴字第一○九○號判決係保證人於簽立
    保證書之同時並簽立借據之情況下，因簽立保證書與借據具時間密切之關聯，應
    認保證人之擔保責任係就該特定債務為約定，故屬保證人與債權人就保證人負保
    證責任範圍之個別商議約定，保證人得對簽立保證契約長達數年後方成立、且未
    經保證人在借據上簽認、又未經債權人通知之債務主張不負保證責任，以免時格
    久遠後保證人遭受無法預測之損害，致失誠信及平等互惠原則。然本件被告於簽
    立保證書時，並未同時簽立借據，並無簽立保證書與借據具時間密切之關聯，而
    得認保證人之擔保責任係就該特定債務為約定之情形，尚難認兩造間就被告應負
    之保證責任範圍有個別商議約定存在，定型化約款無從因與個別商議約定牴觸而
    失效，與本院八十九年度重訴字第一○九○號判決之情節顯不相同，無從比附援
    用。又兩造於簽立系爭最高限額保證契約時，既尚無主債務存在，則被告就其係
    對主債務人喬登公司將來發生之債務為保證乙節，自甚明瞭，而嗣後主債務人向
    原告借款時，又提出發票人欄蓋有與被告留存於原告處印鑑卡上印文相同之本票
    為憑，於原告就貸放系爭款項之審查，客觀上自得逕認被告不但知悉主債務人喬
    登公司有向原告貸借系爭款項之事實，且為共同發票人，原告就系爭債務之貸放
    ，縱未再為通知被告，亦難謂有何疏失可言，被告辯稱原告於主債務人貸借系爭
    款項時，未再通知被告，亦未再向被告為徵信、對保或調查被告之資力狀況，疏
    失重大等語，亦難認為有據。
四、綜據上述，本件主債務人喬登公司向原告所貸借之系爭款項為兩造保證契約效力
    所及，從而，原告依連帶保證契約之法律關係訴請被告清償如主文所示之本金、
    利息及違約金，為有理由，應予准許。
五、據上論結，原告之訴為有理由，依民事訴訟法第七十八條，判決如主文。
中　　　華　　　民　　　國　　九十一　　年　　　五　　　月　　　六　　　日
                                        臺灣臺中地方法院民事第一庭
~B法　　　官　呂麗玉
右為正本係照原本作成
如對本判決上訴，須於判決送達後二十日內，向本院提出上訴狀，同時表明上訴理由
；如已於本判決宣示後送達前提起上訴者，應於判決送達後十日內補具上訴理由，並
按他造當事人之人數附繕本。
中　　　華　　　民　　　國　　九十一　　年　　　五　　　月　　　十四　　日
~B法院書記官
